最高法院刑事判決　　　　　　一○○年度台上字第六四四九號
上　訴　人　蔡００　名字、年齡.
選任辯護人　楊申田律師　　　　　　　　　　　
上列上訴人因妨害性自主案件，不服台灣高等法院高雄分院中華
民國九十九年八月十日第二審更審判決（九十九年度上更(一)字第
一一一號；起訴案號：台灣屏東地方法院檢察署九十五年度偵字
第三七二七號），提起上訴，本院判決如下：
    主  文
上訴駁回。
    理  由
按刑事訴訟法第三百七十七條規定，上訴於第三審法院，非以判
決違背法令為理由，不得為之。是提起第三審上訴，應以原判決
違背法令為理由，係屬法定要件。如果上訴理由書狀並未依據卷
內訴訟資料，具體指摘原判決不適用何種法則或如何適用不當，
或所指摘原判決違法情事，顯與法律規定得為第三審上訴理由之
違法情形，不相適合時，均應認其上訴為違背法律上之程式，予
以駁回。本件上訴人蔡００（名字詳卷）上訴意旨略稱：(一)、卷
附慈惠醫院精神鑑定書既載明：上訴人之「性興趣對象仍以成年
女性為主，且蔡員（按指上訴人）在過去成長史非特殊暴露狂、
性變態等，未發現特別性癖好或明顯心理發展障礙，且無性犯罪
史，故蔡員無戀童癖之診斷」等語，可見上訴人不可能對未成年
之Ｂ女（個人基本資料詳卷）為性侵害行為，乃屬有利於上訴人
之證據，原審不加採用，復未於判決內說明其不採之理由，已有
理由不備之違失。(二)、縱然Ｂ女指述遭受上訴人性侵害，但亦指
陳被案外人方○○、楊○○性侵害，且所言性交地點和方式，三
人皆相彷彿，衡諸Ｂ女經○○醫院鑑定認屬輕度智障人，足見認
知、記憶及表達能力均不足，實無法排除其將方、楊二人混淆成
上訴人，而指認錯誤之可能性；至於Ｂ女經○○醫院診斷出處女
膜有「五、七、九、十二點鐘方向陳舊性裂傷」，僅能證明已有
性行為，尚不能逕謂上訴人對之為性侵害。詎原審在無其他補強
證據情況下，遽行推認上訴人犯罪，顯然違背證據法則云云。惟
查：證據之取捨、證明力之判斷及事實之認定，俱屬事實審法院
自由裁量判斷之職權，此項職權之行使，倘未違背客觀存在之經
驗法則或論理法則，即無違法可指，觀諸刑事訴訟法第一百五十
五條第一項規定甚明。又事實認定，並非悉以直接證據為限，其
綜合調查所得之各項直接、間接證據，本於合理推論而為判斷，
要非法所不許。原判決主要係依憑Ｂ女迭在警詢及第一審審理中
，再三堅指上訴人對伊進行性交，每次事後會給伊新台幣一百元
，並要求不可對他人言，伊之第一次性交對象即係上訴人，上訴
人乃伊同學之叔叔，因伊去找同學，同學不在而發生此事等語之
證言；參以Ｂ女能夠正確繪出上訴人房間擺設情形，有該繪圖及
照片可供比對，上訴人於警詢之初，否認Ｂ女曾至其家房間，已
見心虛；Ｂ女經醫診斷，確呈處女膜多處裂傷，有該診斷書可憑
，指訴嗣後另遭方○○、楊○○性侵害，方、楊二人亦直承其事
，業經判刑確定，有此判決書可考，足見Ｂ女指述非虛（縱然其
屬輕度智障者，但既非完全懵懂無知，對於第一次破處對象當會
深刻記憶，尤以雙方具有一定程度之認識關係）等情況證據資料
，乃認定上訴人確有如原判決事實欄所載之犯行，因而撤銷第一
審之科刑判決，變更檢察官所引加重強制性交之重罪起訴法條，
並適用較有利之行為時刑法，論處上訴人以成年人故意對兒童連
續犯乘機性交罪刑。對於上訴人矢口否認犯罪，所為Ｂ女至上訴
人家純為看電視，上訴人和同居女友形影不離，性生活美滿，豈
會對Ｂ女性侵害云云之辯解，如何係飾卸之詞，不足採信，亦據
卷內訴訟資料予以指駁、說明。並指出：依罪疑唯輕原則，僅就
Ｂ女明確指述而合情理部分，認定非以強暴、脅迫等違反意願方
法為之，且祇有六次。所為之事實認定及得心證理由，俱有各證
據資料在案可稽，自形式上觀察，並未違背客觀存在之經驗法則
、論理法則。上訴意旨置原判決已明白論斷之事項於不顧，就屬
原審採證認事職權之適法行使，任憑己意指摘為違法，且猶為單
純之事實爭議，不能認為適法之第三審上訴理由。至慈惠醫院係
就上訴人有無施以強制治療必要而為鑑定，其鑑定意見雖載有如
上揭上訴意旨(一)所載文字，但尚有「此檢查結果並無法完全排除
蔡員另有對兒童或性暴力等刺激類別之偏差性興趣與性反應」等
語，難認屬於有利於上訴人之證據，上訴意旨予以斷章取義，自
非適法之第三審上訴理由。依上說明，應認其上訴為違背法律上
之程式，予以駁回。
據上論結，應依刑事訴訟法第三百九十五條前段，判決如主文。
中    華    民    國  一○○  年   十一   月  二十三  日
                      最高法院刑事第六庭
                          審判長法官  花  滿  堂  
                                法官  洪  昌  宏  
                                法官  徐  昌  錦  
                                法官  王  聰  明  
                                法官  張  祺  祥  
本件正本證明與原本無異
                                      書  記  官  
中    華    民    國  一○○  年   十一   月  二十五  日
                                                      Q